【裁判字號】    92,交附民上,9
【裁判日期】    920829
【裁判案由】    過失傷害
【裁判全文】
臺灣高等法院刑事附帶民事訴訟判決                九十二年度交附民上字第九號
    上  訴  人  甲○○
    訴訟代理人  陳麗芬 律師
    被上訴人    乙○○
右當事人間因過失傷害附帶民事訴訟案件，上訴人不服臺灣臺北地方法院，中華民國
九十二年四月二十九日第一審附帶民事訴訟判決（九十一年度交附民字第七九號），
提起上訴，本院判決如左：
    主  文
原判決關於駁回上訴人後開第二項之訴之裁判撤銷。
被上訴人應給付上訴人新台弊肆萬壹仟柒佰伍拾玖元，及自民國九十一年二月七日起
至清償日止，按週年利率百分之五計算之利息。
其餘上訴駁回。
    事  實
甲、上訴人方面：
一、聲明：
（一）原判決關於駁回上訴人後開第二項之訴部分撤銷。
（二）被上訴人應給付上訴人新台幣（下同）二十四萬三千三百二十八元，及自起訴
      狀繕本送達翌日起至清償日止，按年息百分之五計算之利息。
二、事實：被上訴人於民國九十年一月三日八時四十分許，駕駛ＨＵ—○九○○號自
    小客車，因疏未注意，在台北市○○路與中華路二段路口，擦撞及上訴人所騎乘
    之ＭＦＱ—七二一號機車，致上訴人受有左鎖骨骨折之傷害。上訴人因本件車禍
    受傷，計支出醫療費用三萬三千五百一十八元，車輛毀損之修復費用九千八百一
    十元，另上訴人因車禍受傷，每日忍受傷口疼痛及精神折磨，請求精神慰撫金二
    十萬元，合計二十四萬三千三百二十八元。依侵權行為之法律關係求為判決被上
    訴人應如數給付，及加計自起訴狀繕本送達翌日起算之法定遲延利息。
三、證據：提出診斷證明書、照片、醫療費用收據、估價單等件為證，並援用刑事訴
    訟之證據。
乙、被上訴人方面：
一、聲明：駁回上訴。
二、陳述：否認有過失，及被上訴人主張事實之真正。
    理  由
一、上訴人起訴主張被上訴人於前述時地駕車，與其所駕駛之機車相擦撞發生車禍，
    致其受有左鎖骨骨折傷害之事實，已據提出診斷證明書、車禍照片等件影本為證
    ，並經本院刑事判決認定屬實，判處被上訴人過失傷害罪刑在案（九十二年度交
    上易字第二四五號），堪信原告主張之事實為真正。
二、按因過失或不法侵害他人權利者，負損害賠償責任，民法第一百八十四條第一項
    定有明文。又不法侵害他人之身體、健康、名譽、自由、信用、隱私、貞操，或
    不法侵害其他人格法益而情節重大者，被害人雖非財產上損害，亦得請求賠償相
    當之金額。民法第一百九十五條第一項明文規定。查被上訴人因過失傷害上訴人
    ，則上訴人依上開規定請求被上訴人負損害賠償責任，於法自屬有據。爰就上訴
    人得請求損害賠償之項目及金額，析述如下：
（一）上訴人主張因本件車禍受傷支出醫療費用，計三萬三千五百一十八元等情，已
      據提出臺北市立和平醫院醫療費用收據為證，上訴人此部分請求，自屬有據，
      應予准許。
（二）被上訴人因駕車肇事，致上訴人之身心遭受嚴重震憾，造成上訴人精神痛苦。
      從而，上訴人依據侵權行為之法則，請求被上訴人賠償非財產上損害之慰撫金
      ，同屬有據。茲本院斟酌上訴人係高中畢業，任職於基礎法律事務所擔任秘書
      ，月薪二萬八千元，名下僅有存款無不動產；被上訴人則係三專畢業，任職於
      貿易公司擔任經理，名下僅有存款、小客車一部，無不動產等兩造之身分、地
      位、經濟狀況，暨上訴人所受之痛苦等一切情狀，認被上訴人應給付上訴人五
      萬元之精神慰撫金。
三、按附帶民事訴訟之提起，必以刑事訴訟程序之存在為前提，若刑事訴訟未經提起
    公訴或自訴，即不得對於應負賠償責任之人，提起附帶民事訴訟。另按因犯罪而
    受損害之人，於刑事訴訟程序，固得附帶提起民事訴訟，請求損害賠償。但其請
    求回復之損害，以被訴犯罪所生之損害為限。經查，本件被上訴人所涉刑事訴訟
    程序（本院九十二年度交上易字第二四五號），並不及於上訴人所主張之車輛毀
    損部分，且刑法第三百五十四條之毀損物器罪不罰過失犯，是則該項事實並非屬
    本件刑事訴訟起訴或審理之犯罪事實。上訴人就此部分依刑事附帶民事訴訟規定
    所為之起訴，顯然於法不合，應予駁回。
四、綜上說明，上訴人請求被上訴人賠償之金額在八萬三千五百一十八元範圍為正當
    。按損害之發生或擴大，被害人與有過失者，法院得減輕損害賠償金額，或免除
    之。民法第二百十七條第一項明文規定。本件車禍之發生，依前揭刑事判決之認
    定，上訴人駕駛機車同有左轉彎未注意同向左側直行車輛動態之過失，本院審認
    兩造之過失程度，認上訴人應負二分之一過失責任。依此計算，則上訴人請求被
    上訴人給付四萬一千七百五十九元及自九十一年二月七日（即訴狀繕本送達翌日
    ）起至清償日止，按週年利率百分之五計算之利息部分為適當，應予准許；超過
    上開部分之請求，即非正當，不應准許。原審就上開應准許部分，為上訴人敗訴
    之判決，尚有未洽。上訴意旨指摘原判決此部分不當，求予撤銷，為有理由，爰
    由本院撤銷改判如主文第二項所示，原審就上開不應准許部分，為上訴人敗訴判
    決，經核並無不合，上訴意旨聲明撤銷，為無理由，應予駁回上訴。
據上論結，本件上訴為一部有理由，一部無理由，應依刑事訴訟法第五百零二條、第
四百九十條前段、第三百六十八條，判決如主文。
中      華      民      國    九十二    年      八      月    二十九    日
                              臺灣高等法院交通法庭
                                  審判長法  官  溫  耀  源
                                        法  官  邱  同  印
                                        法  官  吳      燦
右正本證明與原本無異。
不得上訴。
                                        書記官  陳  靜  姿
中      華      民      國    九十二    年      八      月    二十九    日


司法院資訊處製作；財團法人民間司法改革基金會備份。
